【裁判字號】    99,易緝,173
【裁判日期】    991105
【裁判案由】    竊佔等
【裁判全文】
臺灣臺北地方法院刑事判決             99年度易緝字第173號
公  訴  人  臺灣臺北地方法院檢察署檢察官
被      告  甲○
                 （現於臺灣臺北監獄執行中）
上列被告因竊佔等案件，經檢察官提起公訴（89年度偵字第5516
號），本院判決如下：
    主  文
本件免訴。
    理  由
一、公訴意旨略以：被告甲○明知坐落於臺北市○○區○○段6
    小段199地號上、門牌號碼為臺北市○○○路○段187巷57號3
    樓之1之房屋，為第三人楊蓓苓所有之不動產，業於民國82
    年1月11日經本院民事執行處以82年度民執全庚字第52號實
    施假扣押，並經臺北市大安地政事務所於82年1月14日辦訖
    查封登記，竟基於為自己不法利益之意圖及違背查封效力之
    犯意，自83年1月6日起竊佔上開房屋，並將其配偶田錫娟、
    其子江政達之戶籍遷至該址。該不動產嗣由本院民事執行處
    訂於83年2月1日公開拍賣，由第三人黃淑芬拍定取得所有權
    ，詎告訴人即實際買受人，亦為第三人黃淑芬友人之乙○○
    嗣後多次前往上址請求遷離，被告均拒不搬遷；迨至89年間
    ，經本院民事執行處以89年度執字第20462號強制遷讓房屋
    事件命其自動履行，其始於同年12月14日遷移。因認被告涉
    犯刑法第320條第2項之竊佔罪嫌，及同法第139條之違背查
    封效力罪嫌。
二、按時效完成者，應諭知免訴之判決，並得不經言詞辯論為之
    ，刑事訴訟法第302條第2款、第307條分別定有明文。又按
    於中華民國94年1月7日刑法修正施行前，其追訴權或行刑權
    時效已進行而未完成者，比較修正前後之條文，適用最有利
    於行為人之規定，刑法施行法第8條之1定有明文。查被告行
    為後，刑法於94年2月2日修正公布，並於95年7月1日生效施
    行，其中修正後刑法第80條第1項規定大幅延長追訴權消滅
    時效期間，較之修正前之規定不利於被告，然修正後刑法第
    80條第1項規定「追訴權因下列期間內『未起訴』而消滅」
    （即縱已開始偵查，但未起訴前，消滅時效期間仍繼續進行
    ），較之修正前刑法規定「第80條第1項規定追訴權因左列
    期間內『不行使』而消滅」（即若已實施偵查，追訴權既無
    不行使之情形，自不生時效進行之問題），放寬追訴權消滅
    時效進行之事由，此時又以修正後刑法第80條第1項之規定
    有利被告。然經綜合比較結果仍以修正前刑法第80條之規定
    較有利於行為人，是案件追效權時效自應適用修正前刑法第
    80條之規定，則關於追訴權時效之停止進行及其期間、計算
    ，亦應一體適用修正前刑法第83條之規定。再按刑法第320
    條第2項之竊佔罪，為即成犯，於行為人竊佔行為完成時犯
    罪即成立，是追訴權時效之期間亦應自該日起算，以後之繼
    續竊佔乃狀態之繼續，而非行為之繼續（最高法院25年上字
    第7374號、66年臺上字第3118號判例參照）。
三、經查：
  (一)就被告所涉竊佔罪嫌部分：依公訴意旨所示，被告涉犯本案
    竊佔犯行之行為完成成立日為83年1月6日，故其此部分犯行
    之追訴權時效應自該日起算。再被告涉犯本案竊佔罪嫌部分
    ，經檢察官於89年3月7日開始偵查，90年5月14日提起公訴
    ，90年6月19日繫屬於本院，嗣因被告逃匿，經本院於93年1
    月6日發布通緝，致審判程式不能開始，此有刑事告訴狀、
    起訴書、本院93年1月6日發布之92年北院錦刑結緝字第6號
    通緝書各1份在卷可稽，並經本院調取本院90年度易字第116
    8號刑事案件卷宗核閱無誤。又被告所涉犯上開罪名之最重
    本刑為5年以下有期徒刑，依修正前刑法第80條第1項第1款
    規定，追訴權時效為10年；再依修正前刑法第83條第1項、
    第3項規定，並參照司法院29年院字第1963號解釋，此部分
    追訴權之時效期間應加計因通緝而停止之2年6月期間，共計
    為12年6月，是被告此部分犯行之追訴權時效自被告犯罪行
    為完成成立之日即83年1月6日起算為12年6月。惟自89年3月
    7日開始偵查，迄93年1月6日本院發布通緝，依司法院釋字
    第138號解釋，此時追訴權既無不行使之情形，自不生時效
    進行之問題，而應加計此部分期間（計3年10月5日），再扣
    除該案起訴至繫屬本院期間（計36日），是被告此部分犯行
    之追訴權時效業已於其於99年7月8日為警緝獲到案前之99年
    4 月5日完成。
  (二)就被告所涉違背查封效力罪嫌部分：依公訴意旨所示，被告
    涉犯本案違背查封效力犯行之行為完成成立日為83年1月6日
    ，故其此部分犯行之追訴權時效應自該日起算。再被告涉犯
    本案違背查封效力罪嫌部分，經檢察官於89年3月7日開始偵
    查，90年5月14日提起公訴，90年6月19日繫屬於本院，嗣因
    被告逃匿，經本院於93年1月6日發布通緝，致審判程式不能
    開始，此有刑事告訴狀、起訴書、本院93年1月6日發布之92
    年北院錦刑結緝字第6號通緝書各1份在卷可稽，並經本院調
    取本院90年度易字第1168號刑事案件卷宗核閱無誤。又被告
    所涉犯上開罪名之最重本刑為1年以下有期徒刑，依修正前
    刑法第80條第1項第1款規定，追訴權時效為5年；再依修正
    前刑法第83條第1項、第3項規定，並參照司法院29年院字第
    1963號解釋，此部分追訴權之時效期間應加計因通緝而停止
    之1年3月期間，共計為6年3月，是被告此部分犯行之追訴權
    時效自被告犯罪行為完成成立之日即83年1月6日起算為6年3
    月。惟自89年3月7日開始偵查，迄93年1月6日本院發布通緝
    ，依司法院釋字第138號解釋，此時追訴權既無不行使之情
    形，自不生時效進行之問題，而應加計此部分期間（計3年
    10 月5日），再扣除該案起訴至繫屬本院期間（計36日），
    是被告此部分犯行之追訴權時效業已於其於99年7月8日為警
    緝獲到案前之93年1月5日完成。
  (三)綜上所述，被告本案所涉前揭罪嫌之追訴權時效，均業已於
    其為警緝獲到案前完成，揆諸前開規定及說明所示，爰不經
    言詞辯論，逕為諭知免訴之判決。
據上論斷，應依刑事訴訟法第302條第2款、第307條判決如主文
。
中    華    民    國    99    年    11    月      5      日
                      刑事第十庭  審判長法  官  蔡坤湖
                                        法  官  姚念慈
                                        法  官  謝昀璉
上正本證明與原本無異。
如不服本判決應於收受送達後10日內向本院提出上訴書狀，並應
敘述具體理由；其未敘述上訴理由者，應於上訴期間屆滿後20日
內向本院補提理由書（均須按他造當事人之人數附繕本）「切勿
逕送上級法院」。告訴人或被害人如對於本判決不服者，應具備
理由請求檢察官上訴，其上訴期間之計算係以檢察官收受判決正
本之日期為準。
                                        書記官  鄭雅文
中    華    民    國    99    年    11    月    5     日

司法院資訊處製作；財團法人民間司法改革基金會備份。
